臺灣桃園地方法院刑事判決　　　　　　　　　　　　　　九十年度訴字第五四０號
　　公　訴　人　臺灣桃園地方法院檢察署檢察官
　　被　　　告　己○○
　　被　　　告　壬○○
　　右二人共同
　　選任辯護人　林宏信律師
右列被告因違反森林法案件，經檢察官提起公訴（八十八年度偵字第一六二０六號）
，本院判決如左：
    主      文
己○○、壬○○均無罪。
    理      由
一、公訴意旨略以：被告己○○係巨象實業有限公司（下稱巨象公司）之負責人，明
    知國有分由財政部國有財產局、行政院農業委員會林務局管理，位於桃園縣蘆竹
    鄉○○○段海湖小段二五九地號、二六一地號及毗鄰之未登錄土地，其上種植之
    木麻黃、林投樹等林地，係由行政院農業發展委員會林務局新竹林區管理處（下
    稱新竹林管處）管理之蘆竹鄉○○○段海湖小段林班保安林地，為將該地作為巨
    象公司將來承包榮民工程股份有限公司（下稱榮工公司）向交通部公路局（下稱
    公路局）承攬的西部濱海公路北區工程中之混凝土澆置、軀體模板、基礎模板裝
    卸、鋼筋彎紮等工程時，所需器械停放、堆置之用及通往工地之便道，竟委由與
    其有犯意聯絡實際負責巨象公司現場業務之巨象公司顧問壬○○，於民國八十八
    年四月卅日起派遣不詳姓名年籍之成年員工，在上開土地以挖土機刈除、損壞約
    零點八公頃、近八千株之保安林木（詳如附圖編號一、二部分），以圖嗣後設置
    得供停放、堆置器械用之場所及通往工地之便道等工作物，足以生損害於該管林
    務機關對國有保安林之保育、利用、管理。嗣於同年五月四日，為新竹林管處桃
    園縣海岸林工作站巡視員賴寶如查獲，因認被告均涉有森林法第五十一條第五項
    、第一項及同法第五十四條之罪嫌云云。
二、按犯罪事實應依證據認定之，無證據不得推定其犯罪事實；又不能證明被告犯罪
    者，應諭知無罪之判決，刑事訴訟法第一百五十四條、第三百零一條第一項分別
    定有明文。又事實之認定，應憑證據，如未能發現相當證據，或證據不足以證明
    ，自不能以推測或擬制之方法，為裁判基礎，此有最高法院四十年台上字第八六
    號判例參照。而告訴人之告訴，係以使被告受刑事訴追為目的，是其陳述是否與
    事實相符，仍應調查其他證據以資審認，最高法院五十二年台上字第一三００號
    判例可查。且認定犯罪事實所憑之證據，雖不以直接證據為限，間接證據亦包括
    在內，然而無論直接證據或間接證據，其為訴訟上之證明，須於通常一般之人均
    不致有所懷疑，而得確信其為真實之程度者，始得據為有罪之認定，倘其證明尚
    未達到此一程度，而有合理之懷疑存在而無從使事實審法院得有罪之確信時，即
    應由法院為諭知被告無罪之判決，最高法院七十六年台上字第四九八六號判例參
    照，爰先此敘明之。
三、公訴意旨認被告二人涉有上開犯行，無非係以右揭事實業據告訴代理人即新竹林
    區管理處桃園縣海岸林工作站主任庚○○指訴綦詳，核與證人癸○○（公路局西
    部濱海公路北區工程處第三工務段工程師）、甲○○（榮工公司竹圍施工所土方
    站站長）、辛○○、子○○（榮工公司竹圍施工所主任、副主任）、丙○○於偵
    訊中結證內容大致相符，此外，尚有森林被害告訴書、航照圖、森林主副產物被
    害價格查定書、造林後價查定表、現場照片、榮工公司與巨象公司工程合約、公
    路局與榮工公司合約等附卷為其論據。惟訊據被告二人均堅決否認涉有前開犯行
    ，其中被告己○○辯稱：伊所經營巨象公司係於八十八年六月十七日始標得承攬
    右揭工程之混凝土澆置等工程，得標前巨象公司機具無權入場施工，在前開林地
    附近亦無工程，該保安林並非伊叫人去損壞刈除，且伊僅係掛名的負責人，實際
    負責人為被告壬○○等語；被告壬○○辯稱：伊係巨象公司之顧問，並不介入公
    司經營，惟因被告己○○對於工程事項並不熟悉，故關於西濱公路施工事項仍由
    其負責完成，因此八十八年七月間巨象公司承攬前揭工程整地施工錯誤，伊確曾
    前往新竹林管處桃園縣海岸林工作站瞭解狀況，然本件保安林並非伊鳩工刈除損
    壞，伊因承攬之林口發電廠的腐植土掩埋場就在附近才常在附近出入，且榮工公
    司向公路局標得西部濱海公路北區工程後承辦人員曾詢問是否要承包，因此八十
    八年五月三日早上經過前揭地點有上前寒暄、交換名片，根本未與在場人員談及
    公路護欄被挖壞或其旁之保安林地等語。
四、經查：坐落桃園縣蘆竹鄉○○○段海湖小段二五九地號、二六一地號及毗鄰之未
    登錄土地，係國有土地分由財政部國有財產局、行政院農業委員會林務局管理，
    其上種植木麻黃、林投樹等林木，業經台灣省政府以八一府農林字第三二七七七
    號公告為保安林地，此有台灣省政府公報夏字第二十期影本及土地登記謄本在卷
    可稽，而於八十八年四月卅日至五月三日間，遭人以挖土機剷除林木整地，固據
    臺灣桃園地方法院檢察署檢察官會同交通部公路局西部濱海公路北區工程處第三
    工務段工程師戊○○、癸○○、榮工公司辛○○、甲○○、子○○、新竹林管處
    桃園縣海岸林工作站賴寶如、陳松碧、蘆竹地政事務所人員及被告會勘屬實，製
    有勘驗筆錄一件，並有桃園縣蘆竹地政事務所八十九年十月三日八九蘆地二字第
    五五五八號土地複丈成果圖附卷足參。惟查：
（一）被告壬○○所實際經營，而由被告己○○任名義負責人之巨象公司係八十八年
      六月十七日以新台幣（下同）九千零九十九萬五千八百七十五元向榮工公司基
      礎工程隊標得承攬本件西部濱海公路ＷＨ０六標路段之路工、混凝土澆置、基
      礎模板裝拆、鋼筋彎紮等工程，雙方嗣並於同年七月二日訂立工程契約，其中
      關於開工期限部分，依該契約第六條第六條第一項係規定：「巨象公司（即乙
      方）應於榮工公司（即甲方）通知開工後三日開工，並提出開工報告單經榮工
      公司查核，始同意工程計價付款等情，為被告二人於歷次庭訊中供陳不輟，並
      據證人子○○證述明確，復有投標承諾書、榮工公司基礎工程隊議（比）價紀
      錄、施工補充說明及工程契約等影本各一份附卷足憑，堪信為真實。且除前揭
      工程外，榮工公司未曾再以非正式發包之點工方式，委請巨象公司在該一路段
      施作其他工程乙節，亦據證人即榮工公司基礎工程隊隊長丁○○則指稱：榮工
      公司標得本件工程後，就指定竹圍施工所主辦，但八十八年五月份時尚未完成
      招商協辦手續，巨象公司當時尚未進場等語；證人即該公司基礎工程隊副隊長
      李克勤於偵查中結證稱：ＷＨ０六標工程確係基礎工程隊所負責，但案發當時
      尚未施工，伊仍在位於台北市○○○路之隊部上班，且當時該工程尚未轉包，
      所以子○○告知本件係巨象公司所為時，伊亦覺得很奇怪等語；及證人子○○
      證稱：我們與巨象公司僅有上述一個工程合約，是於八十八年七月二日簽訂的
      ，在此之前，並未委請巨象公司施作其他工程，且榮工公司所有工程均需簽准
      後才可施工，並不採點工之方式處理工程等語綦詳，核與證人即巨象公司下游
      承包商乙○○於偵查中證稱：伊承包巨象公司上揭工程之管理，是八十八年七
      月中旬才進入工地；及證人即巨象公司之工地主住丙○○指稱：八十八年六、
      七月份乙○○才駐進工地，是標到後，他先來籌備，伊是工地主任七、八月才
      到，案發當時尚未得標及簽約，不可能先進去等語悉屬相符，此外復有西濱快
      速公路ＷＨ０六標路工及基礎工程施工預定進度表一件在卷可按，足徵被告所
      辯：巨象公司當時尚無權入場施工，且在前開林地附近亦無工程等語，尚非無
      據。從而巨象公司是否有於公訴人所指之八十八年四月三十日至同年五月三日
      進入上開保安林地整地之事實，即非無疑。
（二）至證人癸○○於偵查中固證稱：伊於八十八年四月三十日十五時許巡視桃園縣
      蘆竹鄉○○○段海湖小段二五九地號旁濱海公路時，發現護欄遭破壞，有人在
      護欄後方施工吊涵管，即詢問吊車司機是何單位，該司機稱係榮工公司派他前
      來施工，並拿出巨象壬○○之名片予伊，伊即將該名片交給竹圍施工所甲○○
      請其查明，嗣後即未再處理此事等語，而證人甲○○於接獲癸○○通知後，隨
      即於同日下午四時許趕至現場，發現有一怪手正在海闊橋下挖除河邊地上的雜
      草及林投樹，經向該司機求證，亦指稱是巨象公司人員，而係基礎隊丁○○請
      他們前來作業，伊當場交代渠等立即停工，五月一、二日適逢勞動節休假，五
      月三日八時二十分伊前往上述工地巡視時，發現該保安林地已遭挖掘，現場僅
      留一部怪手，無人在場，因四月三十日巨象公司的怪手就已經挖到過溪的土地
      ，而保安林就在該地之後，所以直覺判斷是他們挖的等情，業據其於警訊及偵
      查中證述在卷，然此等證詞不惟為被告二人所堅決否認，並與證人丁○○於偵
      查中結稱：八十八年四月三十日並未指示吊車在該處施工，而基礎隊在該路段
      並無工程等情不符，況且證人癸○○當場查獲之自稱巨象公司員工者，雖持有
      被告壬○○之名片，然衡諸社會一般常情，取得他人之名片原因實屬多端，斷
      難以此即遽認該出示名片者即為被告公司之員工、或其施工係出於被告之授意
      ，此外，遍查全卷復無證人甲○○、癸○○二人所指自稱巨象公司員工者之姓
      名年籍可供本院查考，是否確係巨象公司之員工，即屬難以證明，從而證人甲○○、癸○○前揭八十八年四月三十日係巨象公司人員在場施工之證述，既係
      聽聞該等姓名不詳之人士轉述而來，本院又無從傳喚該等原始證人到庭作證，
      並命具結而為誠實之陳述，亦無從由被告直接對之進行詰問，以確認該傳聞陳
      述之真偽，殊有違事實審法院之證據調查應採直接主義及刑事訴訟法第一百六
      十六條之立法原意，尤有害於被告依憲法第八條第一項正當法律程序所保障之
      對質及詰問權暨第十六條訴訟基本權所保障之防禦權，應認不具證據能力；再
      者，證人甲○○等就同年五月三日現場所遺留之怪手一部，既未詳查其所有權
      歸屬，而僅憑其直覺即推斷應係巨象公司所為，另證人辛○○更於警訊及偵查
      中均明白表示：伊不十分清楚是何人整地破壞，五月三十日質問被告壬○○亦
      否認有挖到施工範圍外之保安林，不過據伊推側應是巨象公司為方便機具進駐
      所為等語，足見其等證述之內容，無非係其個人意見或推測之詞，在無其他積
      極證據佐證下，俱難採為本件論罪科刑之證據。
（三）另證人即告訴代理人庚○○到庭既指稱：海岸林工作站之巡視員於八十八年五
      月四日，發現上開保安林被剷平時，曾詢問海巡署出水仔海防哨人員，據指稱
      同年四月三十日至五月二日間有一黃色怪手在該處整地，使其等誤認係西濱道
      路工程，故未加干涉，但未發現係何公司在施工，經向西濱公路局西濱快速道
      路第三工務段查詢結果，亦指稱四月三十日時，有一部怪手在該處作業，並發
      現路緣石遭破壞，工務段馬上請包商用浪板圍起來，又保安林被破壞的時候，
      林木仍呈綠色且整齊堆放，應是四月三十日同一部怪手所破壞，雖未發現行為
      人，但仍移送大園分局偵辦，而在七月的時候，巨象公司有越界至保安林堆放
      工具，這次被我們當場查獲，巨象公司亦不否認，且有繳該次的罰款，我們是
      懷疑四月三十日那次，應該也是巨象公司所為等語，顯然證人並未親眼目睹本
      案之犯罪經過，徒憑八十八年七月六日曾查獲巨象公司之員工陳生明過失毀損
      蘆竹鄉○○○段海湖小段一、一之九、三之三四、三之一、三之五號之保安林
      木一案，即逕予推論本件違反森林法之犯行亦必巨象公司所為，自屬其個人推
      測之詞，依法不得作為犯罪證據，是公訴人依其指訴及出具之森林被害告訴書
      而認定被告二人涉犯本件犯行，即非有據。
五、綜上所述，前開證人辛○○、甲○○、庚○○、癸○○之證言，或出於其個人推
    測之詞，或係傳聞而來，均不足資為罪證，而證人子○○則於本院審理時坦言並
    不確定本件犯行是否即被告等所為，是其證詞亦無從採為認定被告犯罪之證據。
    從而八十八年四月三十日、五月一日、五月二日及五月三日在前揭保安林地上施
    工之機具是否確為巨象公司之員工所駕駛？及其清除保安林木之行為是否出自被
    告二人所授意？均尚有合理之懷疑存在，此外復查無其他任何確切之證據足以補
    強證人證詞之真實性，或足以證明被告二人確有本件公訴人所指違反森林法之犯
    行。全案既仍有合理懷疑存在，而無從產生被告等為有罪之確信，揆諸首揭法條
    說明，自應為被告己○○、壬○○均無罪之諭知，以昭審慎。
據上論斷，應依刑事訴訟法第三百零一條第一項，判決如主文。
本案經檢察官廖江憲到庭執行職務。
中      華      民      國    九十一    年      五      月      九      日
                                臺灣桃園地方法院刑事第五庭
                                    法  官    丁  俊  成
右正本證明與原本無異。
如不服本判決，應於判決送達後十日內向本院提出上訴狀( 應附繕本 )，上訴於臺灣
高等法院。
                          書記官    簡  慧  瑛
中      華      民      國    九十一    年      五      月      十五    日
